臺灣高雄地方法院刑事判決　　　　　　　100年度易字第759號
公　訴　人　臺灣高雄地方法院檢察署檢察官
被　　　告　吳宏榮
　　　　　　柯楚發
上列被告因詐欺案件，經檢察官追加起訴（99年度偵字第22852
號），本院判決如下：
    主  文
本件追加起訴不受理。
    理  由
一、追加起訴意旨略以：被告吳宏榮前因案遭通緝，為掩飾其身
    分，於民國95年9 月25日，冒用「謝遠德」駕照等身分證明
    文件，至高雄市左營區戶政事務所，以遺失為由申請補發「
    謝遠德」國民身分證，致該戶政事務所之承辦公務員陷於錯
    誤，核准補發貼有吳宏榮相片之「謝遠德」國民身分證。詎
    被告吳宏榮竟以「謝遠德」之名義與被告柯楚發共同基於意
    圖為自己不法所有之犯意聯絡，捏造「何貽安」、「陳仁博
    」之人，接續於97年1 月至9 月3 日止，向告訴人羅叔稻佯
    稱：被告柯楚發之妻林漱石為榮光基金會負責人，並設有境
    外公司，須資金繳稅，始能將國外資金約美金400 萬元領回
    云云，由被告柯楚發交付發票人為「賴炳宏」、到期日為97
    年3 月22日、面額分別為新臺幣（下同）200 萬元、250 萬
    元之支票2 張，及到期日為97年3 月25日、面額為250 萬元
    之支票1 張予告訴人作為擔保，致告訴人陷於錯誤，於97年
    1 月29日匯款250 萬元至林漱石帳戶，另於97年2 月29日交
    付200 萬元現金予被告柯楚發；詎上開3 張支票遭退票後，
    告訴人與被告柯楚發聯繫，被告柯楚發又向告訴人表示：因
    境外資金屬於榮光基金會投資之資金，而榮光基金會屬財團
    法人，依法不可進行商業投資，因此財政部及銀行經手人員
    得知此筆資金來源，欲從中索取金錢酬庸，希望告訴人再次
    匯款，待全部資金取得後，將給予雙倍利息云云，同時傳真
    2 張面額分別為8,850 萬元及1,960 萬元、受款人誤載為「
    羅叔道」之臺灣銀行支票影本予告訴人作為擔保，並由被告
    吳宏榮以新竹福華飯店、新竹國賓飯店之用紙，分別偽造署
    名為「何貽安」、「陳仁博」之書信，在址設台南市○○區
    ○○路二段815 號「全家便利商店」，以該商店之00-00000
    00傳真電話，傳真書信予告訴人，使告訴人誤信確有「何貽
    安」、「陳仁博」之人，為取信於告訴人，被告吳宏榮又交
    付案外人林慧芳所有新竹市○○段0000-0000 地號之土地所
    有權狀暨門牌號碼為新竹市○○路○ 段391 號7 樓之建物所
    有權狀予告訴人，另以「謝遠德」名義簽發面額為1,180 萬
    元之本票1 張予告訴人，及交付「謝遠德」所有之台南市○
    ○○街60巷31之2 號建物所有權狀予告訴人，再傳真面額分
    別為7,680 萬元、2,350 萬元、受款人為告訴人、被告柯楚
    發之合作金庫本行支票影本2 張予告訴人，使告訴人陷於錯
    誤，陸續匯款1,763 萬元予被告柯楚發作為繳交稅金之用。
    後被告柯楚發於97年10月間向告訴人稱：伊即將前往大陸地
    區，後續還款問題由「謝遠德」（實為吳宏榮）處理云云，
    而被告吳宏榮即陸續向告訴人佯稱為解凍匯入之資金急需現
    金為由，使告訴人陷於錯誤，陸續匯款2,637 萬8,200 元至
    被告吳宏榮所指定之帳戶內。因認被告吳宏榮與被告柯楚發
    共同涉犯刑法第339條第1項詐欺取財罪嫌。
二、按於第一審辯論終結前，得就與本案相牽連之犯罪或本罪之
    誣告罪，追加起訴；又起訴之程序違背規定者，應諭知不受
    理之判決；再第302 條至第304 條之判決，得不經言詞辯論
    為之，刑事訴訟法第265 條第1 項、第303 條第1 款、第30
    7 條分別定有明文。準此，追加起訴應於第一審辯論終結前
    為之，違反此項規定而追加起訴者，於法究有未合，最高法
    院26年渝上字第1057號著有判例可資參照。
三、經查，被告吳宏榮前因偽造有價證券、偽造文書等案件，經
    臺灣高雄地方法院檢察署檢察官分別以98年度偵緝字第992
    號、第993 號、第994 號，及以98年度偵字第20505 號、第
    25802 號、25803 號、第25804 號提起公訴，本院各以98年
    度訴字第1757號及99年度訴字第1632號案件受理後，分別已
    於99年5 月13日、100 年2 月15日宣判，該2 案件復分別於
    99年6 月14日、100 年4 月1 日確定，有本院上開案件刑事
    判決、被告院內裁判案件紀錄表、臺灣高等法院被告前案紀
    錄表各1 份附卷可參，而本件追加起訴係於100 年5 月27日
    始繫屬於本院，有臺灣高雄地方法院檢察署100 年5 月26日
    雄檢泰收99偵22852 字第08081 號函之本院刑事科收案戳記
    在卷為憑（見本院卷第1 頁），從而，檢察官之追加起訴並
    非在第一審辯論終結前所為，參諸前揭說明，其追加起訴之
    程序自與前開規定有違，爰不經言詞辯論，逕為不受理之判
    決。
據上論斷，應依刑事訴訟法第303 條第1 款、第307 條，判決如
主文。
中    華    民    國   100     年    6     月    9     日
                  刑事第七庭    審判長法  官  陳  箐
                                      法  官  廖華君
                                      法  官  簡佩珺
以上正本證明與原本無異。
如不服本判決應於收受送達後10日內向本院提出上訴書狀，並應
敘述具體理由；如未敘述上訴理由者，應於上訴期間屆滿後20日
內向本院補提理由書（均須按他造當事人之人數附繕本）「切勿
逕送上級法院」。
中    華    民    國  100     年    6     月    9     日
                                      書記官  黃淑菁